【裁判字號】    98,交聲,1548
【裁判日期】    980611
【裁判案由】    聲明異議
【裁判全文】
臺灣高雄地方法院交通事件裁定        98年度交聲字第1548號
原處分機關  交通部公路總局高雄區監理所
代  表  人  劉育麟
異  議  人  自信交通有限公司
代  表  人  甲○○
上列異議人因違反道路交通管理處罰條例案件，對於交通部公路
總局高雄區監理所民國98年4 月22日所為之處分（高監營裁字第
裁80-NO0000000號）聲明異議，本院裁定如下：
    主  文
異議駁回。
    理  由
一、聲明異議意旨略以：異議人即受處分人所有車號065-JG號營
    業一般大貨車於民國98年2 月18日下午1 時28分許，行經高
    雄縣路竹鄉○○○路與北嶺二路路口時，因裝載砂石、土方
    未依規定使用專用車輛之違規行為，經警掣單舉發，原處分
    機關乃依道路交通管理處罰條例第29條之1 第1 項規定，裁
    處罰鍰新臺幣4 萬元，惟異議人認其所有前揭車輛係配合工
    程需求所載運開挖工程之管路土，非砂石，異議人並無違規
    ，爰依法聲明異議等語。
二、按裝載砂石、土方未依規定使用專用車輛或其專用車廂未合
    於規定或變更車廂者，處汽車所有人新臺幣4 萬元以上8 萬
    元以下罰鍰，並當場禁止通行，道路交通管理處罰條例第29
    條之1 第1 項定有明文。立法理由係用以維護交通安全。又
    觀之立法者之所以將裝載砂石土方之車輛標準化，統以「砂
    石專用車」作為行政管制手段，並嚴格規定砂石專用車應有
    一定規格之高度、外框、顏色、車廂正後方之號牌，並強制
    裝設載重計、轉彎及倒車警報、行車紀錄器、防捲入等安全
    防護及機械式可密覆裝置或備有帆布能緊密覆蓋貨廂（後述
    裝載砂石土方車輛使用專用車輛或專用車廂規定參照），無
    非係行駛於道路之砂石車，因車體龐大，駕駛人行駛於道路
    多有死角，不幸發生撞擊不易警覺，且所載砂石、土方沉重
    、容易散逸，影響視野，苟不慎掉落，恐砸傷人車，均影響
    行車安全，是立法意旨係以維護交通安全為主要考量，舉凡
    載運與「砂石、土方」或相類似性質之物，行車時有逸散、
    掉落，影響交通安全之虞時，均應有該法規之適用，立法「
    砂石、土方」之文義，僅係盛載物內含物質之統稱，不因承
    載物事後被歸類為一般廢棄物、事業廢棄物、棄土或營建土
    石方等用語而異其處罰。
三、按裝載砂石、土方之傾卸框式大貨車及傾卸框式半拖車，應
    依本規定使用專用車輛或專用車廂，違者依道路交通管理處
    罰條例第29條之1 規定處罰；裝載砂石、土方之傾卸框式大
    貨車及傾卸框式半拖車，經公路監理機關檢驗查核已依規定
    裝設裝置及標示者，即登檢為砂石專用車，復貨廂外框顏色
    依據道路交通安全規則第42條第1 項第15款辦理，貨廂正後
    方依據道路交通安全規則第42條第1 項第3 款規定以『黑色
    』字體加漆號牌2.5 倍之車輛牌照號碼，裝載砂石土方車輛
    使用專用車輛或專用車廂規定第2 條、第3 條第6 款、第8
    款訂有明文。又按裝載砂石、土方之傾卸框式大貨車及半拖
    車，貨廂外框顏色應使用台灣區塗料油漆工業同業公會塗料
    色卡編號一之十九號『黃顏色』。其他傾卸框式大貨車及半
    拖車之貨廂外框顏色，不得使用該顏色，道路交通安全規則
    第42條第1 項第15款亦訂有明文。
四、經查：
（一）本件異議人所有前揭車輛，並未經監理機關檢驗通過登檢
      為裝載砂石、土方之專用車輛乙節，為異議人所是認，並
      有交通部公路總局高雄區監理所98年4 月1 日高監營字第
      0980013708號函1 份在卷可佐（見本院卷第29頁）。而稽
      之卷附查獲照片，前揭車輛車廂為藍色、車牌號碼標示為
      白色字體，並未依前揭規定將車廂漆為黃色、車牌號碼漆
      為黑色字體等情，有查獲照片照片2 張附卷可參（見本院
      卷第12、13頁），足徵前揭車輛並非裝載砂石之專用車輛
      甚明。且該車於前揭時、地，由該公司人員朱桂林駕駛，
      經警攔檢發現該車裝載砂石、土方而遭舉發等情，有高雄
      市政府警察局舉發違反道路交通管理事件通知單、交通部
      公路總局高雄區○○○○○道路交通管理事件裁決書（高
      監營裁字第裁80 -NO0000000 號）、送達證書各1 份及彩
      色照片7 張附卷可稽（見本院卷第8 至13頁），上揭事實
      ，堪以認定。
（二）異議人雖以前詞置辯，惟查，異議人所有上開車輛於違規
      當時所裝載係砂石、土方之事實，此觀舉發當時彩色照片
      自明（見本院卷第12、13頁），是前揭車輛縱係盛載異議
      人所陳之「管路土」，然其主要成分均為砂石、土方，且
      有因行車而散逸、掉落之虞，足以影響交通安全。再者，
      開挖工程所產生之廢棄物不外泥、砂、石、土等成分，且
      業經拆卸零散而非屬整體物，其性質應與一般砂石、土方
      並無二致。從而，本件異議人所有前揭車輛所承載之「管
      路土」，揆諸前揭法條及立法意旨，自屬道路交通管理處
      罰條例第29條之1 第1 項所稱之砂石、土方無疑，應認有
      未依規定使用專用車輛之違規情事。
（三）綜上所述，原處分機關對於異議人所為之裁處，經核並無
      違誤，異議人執上開情詞提起本件聲明異議，為無理由，
      應予駁回。
據上論斷，應依道路交通案件處理辦法第19條，裁定如主文。
中    華    民    國    98    年    6     月    11    日
                  交通法庭法  官  謝枚霏
以上正本證明與原本無異。
如不服本裁定，應於收受送達後5 日內向本院提出抗告狀。
中    華    民    國    98    年    6     月    11    日
                          書記官  楊馥如


司法院資訊處製作；財團法人民間司法改革基金會備份。
